臺灣士林地方法院刑事判決　　　　　　　 96年度易字第274號
聲　請　人　臺灣士林地方法院檢察署檢察官
被　　　告　丙○○
上列被告因詐欺案件，經檢察官聲請簡易判決處刑（95年度偵緝
字第319 號），本院士林簡易庭認不宜，改由本院審理，本院判
決如下：
    主  文
丙○○幫助連續意圖為自己不法所有，以詐術使人將本人之物交
付，處有期徒刑陸月，如易科罰金，以銀元參佰元折算壹日。
    事  實
一、丙○○（原名楊成儀）雖預見交付自己金融機構之存摺等資
    料予不熟識之他人使用，可能遭作為財產犯罪之工具，竟仍
    基於縱有人持其所有之帳戶資料作為詐騙之犯罪工具亦不違
    背其本意之幫助犯意，於民國９２年１２月間，在不詳地點
    ，將其於臺灣中小企業銀行內湖分行所開立帳號00000
    000000號、中華郵政股份有限公司臺北北門郵局所開
    立帳號0000000號、（華南商業銀行西湖分行帳號0
    00000000000號）及第一商業銀行麗山分行帳號
    00000000000號帳戶存摺、印章、金融卡及密碼
    交予年籍姓名均不詳之人。嗣該年籍不詳之人即與其他成員
    ，基於詐欺概括犯意，連續於於９２年１２月１５日撥打
    電話予丁○○，詐稱係丁○○大學學姊，因父親車禍急需資
    金，致使丁○○陷於錯誤，遂依指示以無摺存款方式將新臺
    幣（下同）６萬元至前開臺灣中小企業銀行內湖分行帳戶，
    同年月２０日打電話予乙○○，詐稱中華電信要退費，使
    乙○○陷於錯誤，而至嘉義縣六腳相蒜頭郵局將６８９９８
    元匯入上開第一商業銀行麗山分行帳戶，同年月２９日打
    電話予宋政勳之母甲○○，詐稱：宋政勳玉山銀行三重分行
    帳戶之提款卡遭偽造，應依指示至提款機辦理等語，致甲○○陷於錯誤，至台北縣蘆洲市○○街某提款機，先後將
    55607 元，99982 元匯入上開台北北門郵局。嗣丁○○發覺
    受騙報警處理，循線查悉上情。
二、案經丁○○訴由臺北市政府政府警察局內湖分局報請臺灣士
    林地方法院檢察署檢察官偵查聲請簡易判決處刑。
    理  由
一、程序方面：本件被告楊成儀所犯係死刑、無期徒刑、最輕本
    刑為3 年以上有期徒刑以外之罪，其於準備程序中就被訴事
    實為有罪之陳述，經法官告知簡式審判程序之旨，並聽取公
    訴人、被告之意見後，本院合議庭依刑事訴訟法第273 條之
    1 第1 項規定，裁定由受命法官獨任進行簡式審判程序。
二、上開事實，業據被告坦承不諱，核與被害人丁○○、甲○○
    、乙○○指訴相符，並有被告於臺灣中小企業銀行內湖分行
    所開立帳號00000000000號、中華郵政股份有限
    公司臺北北門郵局所開立帳號0000000號、第一商業
    銀行麗山分行帳號00000000000號帳戶之開戶資
    料、交易明細查詢單、台灣中小企業銀行存款憑條影本等，
    在卷可參，足認被告自白有證據可佐，堪予採信，至於被告
    於最後辯論時辯稱：上開帳戶有交給別人辦現金卡等語（本
    院卷第五二頁），非但與其警詢時稱：帳戶交給唐先生辦貸
    款等語（偵字第八三一六號卷第三十頁）不符，且均無證據
    可佐，無非推託之詞，均不可採，本件事証明確，被告犯行
    ，洵堪認定。
三、核被告所為，係犯刑法第30條第1 項、第339 條第1 項之幫
    助詐欺取財罪。而被告所幫助之前後二次詐欺犯行，時間緊
    接，所犯罪名相同，顯係出於概括之犯意為之，為連續犯，
    爰依刑法第56條之規定以一罪論，並加重其刑，至於被害人
    甲○○部分，雖先後二次匯款，惟係基於同一次詐騙，且時
    間間隔不到壹日，為接續犯，乃一罪關係，核予敘明。被告
    係對於正犯資以助力而未參與犯罪行為之實施，應依刑法第
    30條第2 項之規定，減輕其刑，並依法先加後減之。有關甲○○、乙○○被騙部分，起訴書固未記載，惟與起訴部分，
    如前所述有裁判上一罪關係，惟起訴效力所及，本院自得併
    與審究。又刑法於九十五年七月一日修正生效，刪除連續犯
    規定，有關法定刑之罰金計算單位，依刑法施行法第一之一
    條規定，均由銀元改為新臺幣，惟前後額度不變，於本案不
    生影響，有關刑法第三十三條最低罰金，由銀元一元修正為
    新台幣壹仟元，有關易科罰金規定，則將原來折算標準之三
    佰元（即新臺幣九佰元）六百元（即新臺幣一千八佰元）九
    佰元（即新臺幣二千七百元），修正為新臺幣一仟元、二千
    元、三千元，比較新舊法，自以修正前法為有利被告，依刑
    法第二條第一項前段規定，自應適用修正前之行為時法。爰
    審酌被告犯罪之動機、目的、手段，犯罪時所受之刺激及其
    品性、生活狀況、智識程度、犯罪所生之損害，及犯罪後態
    度，並檢察官求刑壹年尚嫌太重等一切情狀，量處如主文所
    示之刑，並諭知易科罰金折算標準。
四、至於起訴書另載：被告之華南商業銀行西湖分行帳號000
    000000000號亦係幫助詐欺，惟公訴人並未指出此
    部份係何人受騙，此部份尚欠證據證明，惟公訴意旨似認此
    部份與前揭論罪科刑部分，有裁判上一罪關係，爰不另為無
    罪之諭知。至於起訴書載被告幫助之不詳人，係以詐欺為常
    業而洗錢乙節，然查：起訴書已載明被告係基於幫助詐欺之
    犯意，且所引論罪法條，亦係刑法第三十條，第三百三十九
    條幫助詐欺，從而難認公訴意旨係指被告犯幫助洗錢罪，上
    開洗錢之記載，當係誤會，應予更正。
據上論斷，應依刑事訴訟法第273 條之1 項1 ，第299 條第1 項
前段，刑法第2 條第1 項前段，修正前刑法第30條第1 項、第56
條，第339 條第1 項，第41條第1 項前段，刑法施行法第1 之1
條，修正前罰金罰鍰提高標準條例第2 條，判決主文。
本案經檢察官黃德松到庭執行職務
中　　華　　民　　國　　96　　年　　5 　　月　　14　　日
                  刑事第五庭法  官  周政達
以上正本證明與原本無異。
如不服本判決，應於判決送達後10日內，向本院提出上訴狀。
                            書記官  陳佳伶
中　　華　　民　　國　　96　　年　　5 　　月　　14　　日
附論罪法條：
刑法第339條第1項
意圖為自己或第三人不法之所有，以詐術使人將本人或第三人之
物交付者，處5年以下有期徒刑、拘役或科或併科1千元以下罰金
